臺灣板橋地方法院刑事判決　　　　　　　96年度訴字第1493號
公　訴　人　臺灣板橋地方法院檢察署檢察官
被　　　告　丙○○
輔　佐　人　乙○○
上列被告因違反藥事法案件，經檢察官聲請簡易判決處刑（95年
度偵字第28246 號），本院認不宜以簡易判決處刑為之，改依通
常程序審理，並判決如下：
    主  文
丙○○連續明知為偽藥而販賣，處有期徒刑壹年，減為有期徒刑
陸月。緩刑年。扣案品名為「使爾靜」之偽藥陸佰捌拾貳點伍
顆均沒收。
    事  實
一、丙○○領有藥劑生執照，為設址臺北縣土城市○○街18號之
    「惠春藥局」（起訴書誤載為「惠春藥房」）負責人，明知
    未經核准擅自製造之藥品為偽藥，不得擅自販賣，竟於民國
    89 年 間某日，向年籍真實姓名均不詳之「劉明川」處，以
    每顆新台幣（下同）2.5 元之代價購入由不詳之人所未經主
    管機關核准擅自製造之含有「Chlorpheniramine」成分、品
    名為「使爾靜」之藥品後，迄至95年6 月間止，竟基於販賣
    偽藥之概括犯意（起訴書誤載為「販賣禁藥之概括犯意」，
    應予更正），以每顆5 至10元不等之價格，多次出售予不特
    定人牟利。嗣於95年9 月5 日14時20分許，臺北縣政府衛生
    局派員會同行政院衛生署管制藥品管理局人員，於上只查獲
    品名為「使爾靜」之偽藥682.5顆。
二、案經臺北縣政府函送臺灣板橋地方法院檢察署檢察官偵查起
    訴。
    理  由
一、訊據被告丙○○於本院審理中固不否認向「劉明川」購入含
    有「Chlorpheniramine」成分、品名為「使爾靜」之藥品後
    復多次出售予不特定人，然辯稱：該藥品為合法藥品，僅因
    一時疏忽而未留下藥品標籤云云。經查：扣案之標示為「使
    爾靜」之藥品，經送驗結果含有「Chlorpheniramine」成分
    ，有行政院衛生署管制藥品管理局鑑定書1 件在卷可查（見
    95年度他字第7539號偵查卷第4 頁）。而上開成分應以藥品
    列管乙節，亦有行政院衛生署96年3 月16日函附於本院卷內
    可資為據。再者，該扣案之「使爾靜」藥品共計682.5 顆，
    係放置在白色塑膠瓶內，瓶身復貼有手寫「使爾靜」之標籤
    等情，有照片1 幀在卷可查（見上開卷第11頁）。由上開藥
    品瓶裝外觀並無任何足資識別其製造商及衛生署核准製造之
    字號，被告身為領有專業證照之人員，當悉通常藥品均有相
    關標示之標籤，扣案之藥品竟裸裝於塑膠瓶內，已可見該藥
    品乃未經核准而製造。況證人即臺北縣政府衛生局衛生稽查
    課人員甲○○於本院審理中具結證稱：「我們在95年9 月5
    日下午前往惠春藥局稽查，在該藥局左側調劑室的架子上發
    現標示為『使爾靜』的藥品，是用簽字筆手寫『使爾靜』的
    字樣，瓶身上並沒有貼衛生署的核准字號。查獲當時，被告
    表示已經忘記藥品的來源」等語（見本院96年10月11日審理
    筆錄第3 至5 頁）。足見被告於查獲當時即無法明確提供該
    藥品之製造商，雖被告於偵查中曾提供「劉明川」之姓名，
    然始終無法進一步供述「劉明川」之真實年籍資料，僅謂其
    已死亡，益見系爭藥品係未經核准而製造甚明。此外，並有
    檢查現場紀錄表、稽核現場紀錄表、訪問紀要各1 件在卷可
    憑（見上開卷第8 至10頁）。是被告上開辯詞並非可採，其
    販賣偽藥之犯行，事證已甚明確，堪予認定。
二、有關本案之新舊法比較：
  (一)按被告行為後，刑法及刑法施行法業於94年2 月2 日經總統
    以華總一義字第09400014901 號令修正公布，並於95年7 月
    1 日施行（下稱「新刑法」，修正前刑法下稱「舊刑法」）
    ，參酌最高法院95年5 月23日刑事庭第8 次會議決議結論，
    新刑法第2 條第1 項之規定，係規範行為後法律變更所生新
    舊法律比較適用之準據法，於新刑法施行後，應適用新刑法
    第2 條第1 項之規定，為「從舊從輕」之比較。且比較時，
    應就罪刑有關之共犯、未遂犯、連續犯、想像競合犯、牽連
    犯、結合犯以及累犯加重、自首減輕、暨其他法定加減原因
    與加減例等一切情形，綜其全部罪刑之結果，而為比較，再
    適用有利於行為人之法律處斷，以決定罪刑之適用。而易科
    罰金、易服勞役、緩刑、保安處分之宣告，則涉及裁量權之
    行使，須於裁量權行使時，方有比較適用問題，此部分得予
    割裂適用。
  (二)次依上述原則綜合比較本件全部罪刑結果，被告行為後，新
    刑法第56條之規定業經刪除，亦即新刑法已無連續犯之規定
    。故連續數行為而犯同一罪名，依舊刑法第56條之規定，應
    以一罪論，且得加重其刑；而新刑法已無連續犯之規定可資
    適用，即應將各次犯行以數罪併合處罰，自非有利於被告，
    以舊刑法第56條之規定有利於被告，應適用舊刑法第56條之
    規定。
三、按所謂「偽藥」，依藥事法第20條之規定，係指藥品經稽查
    或檢驗有下列各款情形之一者：一未經核准，擅自製造者；
    二所含有效成分之名稱，與核准不符者；三將他人產品抽換
    或摻雜者；四塗改或更換有效期間之標示者。核被告丙○○
    販賣系爭未經核准而擅自製造之藥品所為，係犯藥事法第83
    條第1 項之販賣偽藥罪。雖公訴意旨誤載系爭藥品為禁藥，
    然依最高法院96年度台上字第5224號判決見解所認：「法院
    審判之範圍，基於不告不理原則，應以經起訴之被告犯罪事
    實為界限。被告犯罪事實是否已經起訴，依刑事訴訟法第二
    百六十四條第二項規定，係以起訴書之犯罪事實欄，已否就
    特定犯罪之構成要件具體事實為記載以為斷，與其所犯法條
    欄有無記載起訴法條或記載是否正確不生影響」。本件起訴
    書既已具體指明被告經營「惠春藥局」、販售含有「Chlorp
    heniramine」成分、品名為「使爾靜」之藥品，是公訴意旨
    所載被告販賣系爭藥品之犯罪事實，已涵蓋前開認定有罪之
    犯罪事實，且與原起訴犯罪法條乃屬同一，尚不涉及起訴法
    條之變更問題，本院自得予以審究，併此敘明。被告多次販
    售系爭藥品之犯行，時間緊接，且所犯又為構成要件相同之
    罪，為連續犯，應依修正前刑法第56條之規定論以一罪，並
    加重其刑。本院審酌被告並無前科，素行良好，然其販售偽
    藥牟利，對於國民健康構成潛在威脅，幸無消費者因此受害
    等犯罪動機、目的、手段與所生危害程度，並考量被告犯罪
    後坦承部分犯行之態度等一切情狀，量處如主文所示之刑。
    又查，被告犯罪時間，於96年4 月24日以前，與中華民國九
    十六年罪犯減刑條例第2 條第1 項第3 款之規定相符，合於
    減刑條件，應依法減其宣告刑。末查，被告前未曾受有期徒
    刑以上刑之宣告，有前述前案紀錄表在卷可查，經此偵審程
    序，當知警惕，信無再犯之虞，且被告因中度聽力障礙而領
    有殘障手冊，亦有該手冊影本在卷可稽，本院因認對其所宣
    告之刑以暫不執行為適當，爰依刑法第74條第1 項第1 款之
    規定宣告緩刑3 年，以啟自新（緩刑規定，性質上應屬刑之
    執行事項的規範，並非行為可罰性之規範，無刑法第2 條第
    1 項之適用餘地，應逕適用裁判時之法律即可，最高法院95
    年第8次刑事庭會議決議參照）。
四、至扣案之偽藥「使爾靜」682.5 顆，未經衛生主管機關處分
    沒入銷燬，且係被告所有，供本件犯罪所用之物，仍應依刑
    法第38條第1 項第2 款之規定，併予宣告沒收（司法院82年
    4 月23日（82）廳刑一字第4111號函可資參照）。
據上論斷，應依刑事訴訟法第452 條、第299 條第1 項前段，藥
事法第83條第1 項，刑法第2 條第1 項前段、第11條前段、修正
前刑法第56條、第74條第1 項第1 款，第38條第1 項第2 款，中
華民國96年罪犯減刑條例第2 條第1 項第3 款、第7 條，判決如
主文。
本案經檢察官馬凱蕙到庭執行職務。
中　　華　　民　　國　　96　　年　　10　　月　　22　　日
                  刑事第十四庭  審判長法　官  林海祥
                                      法　官  許炎灶
                                      法　官  汪怡君
上列正本證明與原本無異。
如不服本判決，應於送達後十日內敘明上訴理由，向本院提出上
訴狀。
                                      書記官  李郁禎
中　　華　　民　　國　　96　　年　　10　　月　　24　　日
附錄本案論罪科刑法條全文：
藥事法第83條
明知為偽藥或禁藥，而販賣、供應、調劑、運送、寄藏、牙保、
轉讓或意圖販賣而陳列者，處七年以下有期徒刑，得併科新臺幣
五百萬元以下罰金。
犯前項之罪，因而致人於死者，處七年以上有期徒刑，致重傷者
，處三年以上十二年以下有期徒刑。
因過失犯第一項之罪者，處二年以下有期徒刑、拘役或科新臺幣
三十萬元以下罰金。
第一項之未遂犯罰之。
